【裁判字號】    97,上訴,2180
【裁判日期】    970904
【裁判案由】    違反槍砲彈藥刀械管制條例
【裁判全文】
臺灣高等法院刑事判決                97年度上訴字第2180號
  上  訴  人  臺灣桃園地方法院檢察署檢察官
  被      告  甲○○
                      （現另案於臺灣臺北監獄執行中）
上列上訴人因被告違反槍砲彈藥刀械管制條例案件，不服臺灣桃
園地方法院96年度訴字第1688號，中華民國97年3月19日第一審
判決（起訴案號：臺灣桃園地方法院檢察署96年度偵字第22664
號），提起上訴，本院判決如下：
    主  文
原判決關於甲○○未經許可，製造子彈部分撤銷。
甲○○未經許可，製造子彈，處有期徒刑壹年貳月，併科罰金新
臺幣伍萬元，罰金如易服勞役，以新臺幣壹仟元折算壹日。
    事  實
一、甲○○明知未經主管機關許可，不得非法製造具有殺傷力之
    子彈，竟未經許可，基於製造具有殺傷力之子彈之犯意，於
    民國（下同）96年9月初某日，在桃園縣中壢市○○路某模
    型槍店購入玩具槍彈殼後，再自行裝填彈頭、火藥而製造完
    成具有殺傷力之子彈1顆。嗣於96年9月26日凌晨3時30分許
    ，在桃園縣中壢市○○路公9公園停車場內為警查獲，並扣
    得該具殺傷力之子彈1顆，因而查悉上情。
二、案經桃園縣政府警察局中壢分局報請臺灣桃園地方法院檢察
    署檢察官偵查起訴。
    理  由
一、訊據被告甲○○供承有於上揭時間前往桃園縣中壢市○○路
    某模型槍店購入玩具槍彈殼後，再自行裝填彈頭及底火，嗣
    經警於上開時地查扣該子彈一顆之事實，惟否認有何製造具
    有殺傷力子彈之犯行，辯稱：伊只是將購入之彈殼填裝底火
    ，裡面沒有火藥，可以射擊，發出聲音，威嚇他人，並沒有
    殺傷力。鑑驗結果認為有殺傷力，可能是與伊向其他友人購
    入之子彈云云。惟查：經警於上開時地，查獲之子彈計二顆
    ，經先後送請內政部警政署刑事警察局鑑驗結果，認均係非
    制式子彈，由金屬彈殼組合直徑8.9±0.5mm金屬彈頭而成，
    經實際試射結果，其中一顆無法擊發，認不具殺傷力，另一
    顆，可擊發，認具有殺傷力，有該局96年11月5日刑鑑字第
    09601 50609號槍彈鑑定書及97年7月22日刑鑑字第09701037
    51號函在卷可參，堪認被告所持有上開經警查扣之其中一顆
    子彈具有殺傷力，而查經警自被告所背之背包內查獲之子彈
    僅二顆，並未查扣其他被告所稱另自朋友購買之子彈，是被
    告所辯僅將購入之彈殼裝填底火，並未裝填火藥，並無殺傷
    力等語，要係卸責之詞，而無足採。事證明確，被告製造具
    有殺傷力子彈之犯行，應堪認定。
二、核被告甲○○所為，係犯槍砲彈藥刀械管制條例第12條第1
    項之未經許可，製造具有殺傷力之子彈罪。至製造後進而持
    有之低度行為，為製造之高度行為所吸收，不另論罪。原審
    就被告甲○○上述犯行，未詳加調查，細心勾稽，而以本件
    查扣之二顆子彈，經送驗結果，採樣一顆試射，無法擊發，
    認不具殺傷力，即遽論查扣之二顆子彈，均不具殺傷力，因
    而以不能證明被告甲○○有製造具殺傷力子彈之犯行，而判
    決被告甲○○被訴未經許可，製造子彈部份無罪，自有未洽
    ，檢察官上訴意旨執此指摘原審判決被告無罪係屬不當，非
    無理由。則原判決關於被告甲○○未經許可，製造子彈部分
    ，既有可議，自應由本院予以撤銷改判，爰審酌被告之素行
    、犯罪之動機、目的、手段，無視法令禁制，未經許可，即
    自行改造具有殺傷力之子彈，所可能致生之危害非輕，惟僅
    製造具殺傷力之子彈一顆及犯罪後之態度堪稱良好等一切情
    狀，量處有期徒刑一年二月，併科罰金新台幣五萬元，並就
    罰金部份，諭知易服勞役之折算標準。至扣案之具殺傷力之
    子彈一顆，業於鑑驗過程中擊發而失其效能，已失其違禁物
    之性質，爰不併予宣告沒收。
三、公訴意旨另以：被告甲○○於96年 9月初某日，在桃園縣新
    明路某模型槍店購得玩具槍彈殼後，自行裝填彈頭、火藥而
    製造子彈1顆。嗣於96年 9月26日凌晨3時30分許，在桃園縣
    中壢市○○路公9公園停車場內為警查獲，並扣得子彈1顆。
    因認被告甲○○此部份亦涉犯槍砲彈藥刀械管制條例第12條
    第1項之未經許可，製造具殺傷力之子彈罪嫌云云。
四、按犯罪事實應依證據認定之，無證據不得認定其犯罪事實，
    刑事訴訟法第154條第2項定有明文。又認定被告有罪之事實
    ，應憑證據，如未能發現相當之證據，或證據不足以證明，
    自不能以推測或擬制之方法，以為裁判之基礎；苟積極證據
    不足以為不利於被告事實之認定，即應為有利於被告之認定
    ，更不必有何有利之證據（參照最高法院 30年上字第816號
    、40年台上字第86號、76年台上字第4986號判例意旨）。另
    按槍砲彈藥刀械管制條例所稱彈藥，依該條例第4條第1項第
    2 款規定，係指同條項第 1款各式槍砲所使用之砲彈、子彈
    及其他具有殺傷力或破壞性之各類炸彈、爆裂物而言。故就
    其立法意旨言，若「子彈」未具殺傷力或破壞性者，即不屬
    該條例所列管之子彈（參照最高法院92年度臺上字第3715號
    判決意旨）。
五、經查本件扣案之子彈 1顆經送鑑結果，認無法擊發，不具殺
    傷力，有內政部警政署刑事警察局96年11月5日刑鑑字第096
    0150609號槍彈鑑定書乙紙在卷可參（見偵查卷第189頁），
    則依上所述，被告固有製造該子彈，惟所製造之子彈既不具
    有殺傷力，所為自核與槍砲彈藥刀械管制條例第12條第1項
    規定之構成要件有間，是被告所辯並無製造具有殺傷力子彈
    一顆云云，應堪採信，被告此部分犯行尚屬不能證明，本應
    為被告無罪之判決，然依公訴意旨認此部份與起訴並經本院
    上開論罪科刑部份係屬實質上一罪之部分犯行，自不另為無
    罪之諭知，附此敘明。
據上論斷，應依刑事訴訟法第369條第1項前段、第364條、第299
條第1項前段、槍砲彈藥刀械管制條例第12條第1項、刑法第11條
前段、刑法第42條第3項，判決如主文。
本案經檢察官侯寬仁到庭執行職務。
中    華    民    國    97    年    9    月    4    日
                  刑事第五庭    審判長法  官  吳  敦
                                      法  官  陳春秋
                                      法  官  張傳栗
以上正本證明與原本無異。
如不服本判決，應於收受送達後十日內向本院提出上訴書狀，其
未敘述上訴之理由者並得於提起上訴後十日內向本院補提理由書
（均須按他造當事人之人數附繕本）。
                                      書記官  李佩真
中    華    民    國    97    年    9     月    4     日
附錄：本案論罪科刑法條全文
槍砲彈藥刀械管制條例第12條第1項
未經許可，製造、販賣或運輸子彈者，處 1 年以上 7 年以下有
期徒刑，併科新台幣 500 萬元以下罰金。


司法院資訊處製作；財團法人民間司法改革基金會備份。
